【裁判字號】    99,審易緝,18
【裁判日期】    990514
【裁判案由】    恐嚇取財
【裁判全文】
臺灣桃園地方法院刑事判決            99年度審易緝字第18號
公  訴  人  臺灣桃園地方法院檢察署檢察官
被      告  甲○○
上列被告因恐嚇取財案件，經檢察官提起公訴（97年度偵字第25
668 號），被告於準備程序進行中，就被訴事實為有罪之陳述，
經本院告知簡式審判程序意旨，並聽取當事人之意見後，本院合
議庭裁定依簡式審判程序審理，判決如下：
    主  文
甲○○共同意圖為自己不法之所有，以恐嚇使人將本人之物交付
未遂，處有期徒刑肆月，如易科罰金，以新臺幣壹仟元折算壹日
，扣案之水果刀壹把、油漆壹瓶均沒收。
    事  實
一、甲○○前於民國95年間因妨害風化案件，經本院以95年度壢
    簡字第1450號判決，判處有期徒刑5 月，緩刑3 年，上訴後
    ，經本院以96年度簡上字第124 號判決，於96年6 月8 日判
    處上訴駁回確定，現仍在緩刑期間（於本案不構成累犯）。
    緣黃昌元（由臺灣桃園地方法院檢察署檢察官另案偵查通緝
    中）與黃德順之妻黎氏草有新臺幣（下同）54萬元之債務糾
    紛，黎氏草、黃德順並開立18張本票作為擔保。黃昌元明知
    與黃德順之胞弟乙○○間並無債權債務關係存在，為取得債
    款，竟與甲○○謀議，一同向乙○○催討債款，黃昌元並許
    以收回債款金額之一半作為報酬，甲○○隨即應允，謀議既
    定後，甲○○遂與黃昌元共同意圖為自己不法之所有，並基
    於恐嚇取財之犯意聯絡，於97年11月28日前某日，由甲○○
    持上開本票前往乙○○位於桃園縣平鎮市○○路1 號之住處
    ，要求乙○○代為清償黎氏草上開債務，經乙○○以非債務
    人為由予以拒絕後，於97年11月28日凌晨4 時許，由黃昌元
    駕駛車牌號碼不詳之自用小客車搭載甲○○一同前往乙○○
    上開住處，再由黃昌元下車，持裝呈紅色油漆之玻璃瓶擲向
    乙○○上開住處之大門，而撥灑紅色油漆至乙○○住處（毀
    損部分未據告訴）後，黃昌元旋駕車搭載甲○○離去現場，
    黃昌元、甲○○藉前開潑灑紅色油漆恫嚇之手段欲逼迫乙○
    ○代為清償債款，乙○○因而心生畏怖。甲○○、黃昌元2
    人又接續上開犯意聯絡，於97年11月29日下午2 時許，黃昌
    元駕駛車牌號碼為9793-GV 號自用小客車搭載甲○○欲前往
    乙○○上開住處再度催討債務，路程中，黃昌元先以甲○○
    所持用門號為0000000000號行動電話，撥打電話至乙○○所
    持用之門號為0000000000號行動電話，向乙○○恫稱：「不
    還錢的話生命可能會有危險」等語，藉前開言詞恫嚇之手段
    欲逼迫乙○○代為清償債款，乙○○聞言心生畏怖，並報警
    處理。嗣於97年11月29日下午3 時許，黃昌元駕駛上開自用
    小客車搭載甲○○，抵達桃園縣平鎮市○○路25號前，甲○
    ○下車欲前往乙○○上開住處時，即為警當場查獲，始未取
    得款項而未得逞，警方並於甲○○所攜帶之背包內扣得水果
    刀1 把及上開擔保用本票18張，另於在上開自用小客車內扣
    得油漆1 瓶。
二、案經桃園縣政府警察局平鎮分局報請臺灣桃園地方法院檢察
    署檢察官偵查起訴。
    理  由
一、本案被告甲○○所犯為死刑、無期徒刑或最輕本刑為3 年以
    上有期徒刑以外之罪，其於本院準備程序中就前揭被訴事實
    為有罪之陳述，經本院告知簡式審判程序之旨，並聽取當事
    人意見後，本院合議庭依刑事訴訟法第273 條之1 第1 項規
    定，裁定由受命法官獨任進行簡式審判程序，合先敘明。
二、前開犯罪事實，業據被告甲○○迭於警詢、檢察官訊問及本
    院審理中坦承不諱，並經被害人即證人乙○○分別於警詢、
    檢察官訊問及本院審理中陳述無訛，且有查獲現場及扣案物
    照片共7 張等在卷可稽，另有水果刀1 把、油漆1 瓶及黎氏
    草、黃德順所簽發之擔保用本票18張等扣案可資佐證，足徵
    被告自白與事實相符，本件事證明確，被告犯行堪以認定。
三、核被告所為，係犯刑法第346 條第3 項、第1 項之恐嚇取財
    未遂罪。被告甲○○與黃昌元2 人就前述犯行，具有犯意聯
    絡及行為分擔，應論以共同正犯。被告甲○○與黃昌元2 人
    先後以潑灑油漆、言詞之方式恐嚇，係基於同一恐嚇取財犯
    意下密接進行之接續動作，應合為包括之一行為予以評價，
    為接續犯，只論以恐嚇取財單純一罪。又被告甲○○與黃昌
    元業已著手恐嚇行為，惟未生被害人交付財物之結果，為未
    遂犯，應依刑法第25條第2 項規定，按既遂犯之刑減輕其刑
    。爰審酌被告甲○○僅因黃昌元許以報酬，即一同以潑灑油
    漆、言詞恐嚇之手段催討債務，嚴重危害他人安全及社會治
    安原不宜寬縱，惟念其始終坦承犯行、頗有悔意，且已得被
    害人之原諒不再追究其責任，兼衡以其素行等一切情狀，量
    處如主文所示之刑，並諭知易科罰金之折算標準。扣案之水
    果刀1 把、油漆1 瓶，均為共犯黃昌元所有，且均為供渠等
    本件恐嚇取財犯行所用之物，業經被告供明在卷，爰均依刑
    法第38條第1 項第2 款規定宣告沒收。至另扣得之西瓜刀1
    把，雖為共犯黃昌元所有，惟非供本件恐嚇取財犯行所用，
    業經被告甲○○於本院審理時陳述明確，本院復查無證據證
    明係被告甲○○或共犯黃昌元持以供本件犯罪所用之物，又
    非違禁物，自不得諭知沒收，附此敘明。末以，扣案之本票
    18張，雖為共犯黃昌元所有，用以供本件恐嚇取財犯行所用
    ，然為共犯黃昌元與案外人黎草氏間民事債務之相關證物，
    爰不予宣告沒收，附此敘明。
據上論斷，應依刑事訴訟法第273 條之1 第1 項、第299 條第1
項前段，刑法第28條、第346 條第3 項、第1 項、第25條第2 項
、第41條第1 項前段、第38條第1 項第2 款，刑法施行法第1 條
之1 第1 項、第2 項前段，判決如主文。
本案經檢察官潘怡華到庭執行職務。
中    華    民    國    99    年    5     月    14    日
                        刑事庭    法  官  劉為丕
以上正本證明與原本無異。
如不服本判決，應於判決送達後10日內向本院提出上訴狀（應附
繕本），其未敘述上訴理由者，應於上訴期間屆滿後20日內補提
理由書狀於本院，上訴於臺灣高等法院。
                                  書記官  陳淑瓊
中    華    民    國    99    年    5     月    14    日
附錄本案論罪科刑法條：
中華民國刑法第346 條
（恐嚇取財得利罪）
意圖為自己或第三人不法之所有，以恐嚇使人將本人或第三人之
物交付者，處六月以上五年以下有期徒刑，得併科一千元以下罰
金。
以前項方法得財產上不法之利益，或使第三人得之者，亦同。
前二項之未遂犯罰之。

司法院資訊處製作；財團法人民間司法改革基金會備份。
